【裁判字號】    95,訴,2658
【裁判日期】    951031
【裁判案由】    違反森林法
【裁判全文】
臺灣高雄地方法院刑事判決              95年度訴字第2658號
公  訴  人  臺灣高雄地方法院檢察署檢察官
被      告  甲○○
            乙○○
上列被告等因違反森林法案件，經檢察官提起公訴（95年度速偵
字第432 號），被告於本院準備程序中就被訴事實均為有罪之陳
述，經詢問當事人意見，合議庭裁定由受命法官依簡式審判程序
獨任審理，本院判決如下：
    主  文
甲○○、乙○○結夥二人以上，竊取森林副產物，為搬運贓物，
使用車輛，甲○○處有期徒刑玖月，併科罰金新臺幣貳拾萬捌
仟元，乙○○處有期徒刑捌月，併科罰金新臺幣貳拾萬捌仟元
，罰金如易服勞役，均以新臺幣貳仟元折算壹日。扣案之開山刀
壹把、刮刀把、頭燈貳個、手電筒貳支均沒收。
    事  實
一、甲○○、乙○○共同基於意圖為自己不法所有之犯意聯絡，
    於民國95年6 月30日8 時許，騎乘甲○○所有車號OVB-935
    號重型機車，攜帶甲○○所有開山刀1 把、刮刀3 把、頭燈
    2 個、手電筒2 支，前往行政院農業委員會林務局屏東林區
    管理處六龜工作站（下稱六龜工作站）管理之高雄縣桃源鄉
    荖濃事業林區國有第99林班地，於當天某時許在該林班地內
    某處，以上開頭燈、手電筒照明，用開山刀、刮刀割取或徒
    手摘取之方式，竊取森林副產物牛樟菇29兩（每兩價值新臺
    幣（下同）4 千元，共計價值11萬6 千元）、金線蓮1 兩（
    價值3 千元），得手後以前開機車搬運竊得之牛樟菇、金線
    蓮，欲帶回家中食用。嗣於95年7 月10日13時40分許，乙○
    ○騎乘上開機車搭載甲○○，行經高雄縣桃源鄉○○村○○
    ○○○路時為警查獲，並扣得前揭開山刀1 把、刮刀3 把、
    頭燈2 個、手電筒2 支。
二、案經高雄縣政府警察局六龜分局報請臺灣高雄地方法院檢察
    署檢察官偵查起訴。
    理  由
一、按本件被告甲○○、乙○○所犯均係死刑、無期徒刑、最輕
    本刑為3 年以上有期徒刑以外之罪，其於準備程序就前揭被
    訴事實為有罪之陳述，經受命法官告知簡式審判程序之旨，
    並聽取其與公訴人之意見後，本院認無不得或不宜改依簡式
    審判程序進行之處，爰依刑事訴訟法第273 條之1 第1 項，
    裁定本件由受命法官獨任進行簡式審判程序，合先敘明。
二、上揭事實，業據被告2 人於警、偵訊及本院審理時坦承不諱
    ，核與證人即六龜工作站林班巡視員丁○○於警詢時證述之
    情節相符，並有贓物認領保管單、林班地地圖各1 份、查獲
    現場照片6 張附卷可稽，被告前開自白核與事實相符，本件
    事證明確，其犯行均堪認定。
三、按所謂森林「副產物」，係指樹皮、樹脂、種實、落枝、樹
    葉、灌籐、竹筍、草類、菌類及其他主產物以外之林產物，
    國有林林產物處分規則第3 條第2 款定有明文，則牛樟菇（
    菌類）、金線蓮（草類）自屬森林副產物。被告甲○○、乙
    ○○2 人結夥於前開荖濃事業林區國有第99林班地內竊取森
    林副產物牛樟菇、金線蓮，且有為搬運贓物，使用車輛之情
    形，核其2 人所為，均係犯森林法第52條第1 項第4 款、第
    6 款之竊取森林副產物加重罪。按森林法竊盜罪為刑法竊盜
    罪之特別法，依特別法優於普通法原則，自應優先適用依森
    林法之竊取森林副產物加重罪處斷，不另論以刑法之竊盜罪
    。又森林法第52條第1 項所列各款為加重條件，如犯竊取森
    林主、副產物罪兼具數款加重情形時，因竊盜行為祇有一個
    ，仍祇成立一罪，屬實質上一罪，而非想像競合犯。公訴意
    旨誤認被告2 人上開犯行觸犯森林法第52條第1 項第4 款、
    第6 款之2 項罪嫌，屬想像競合犯，尚有未洽，附此敘明。
    被告2 人間就上開犯行，有犯意聯絡及行為分擔，均為共同
    正犯。爰審酌被告甲○○前因肅清煙毒條例、贓物、妨害自
    由、偽造有價證券等案件，經法院判處應執行有期徒刑10年
    2 月確定，於91年6 月14日假釋，目前仍在假釋期間，預定
    至96年3 月27日始假釋期滿（未構成累犯，公訴意旨誤認已
    執行完畢構成累犯，容有未洽），有臺灣高等法院被告前案
    紀錄表1 份在卷可憑，竟不知警惕而犯本罪，且被告2 人未
    尊重國家森林資源，貪圖私欲，竊取森林副產物，行為實有
    不當，惟念被告2 人犯後已坦承犯行，態度良好，所竊取之
    牛樟菇、金線蓮已為警查獲而發還六龜工作站，及被告2 人
    犯罪動機、目的、手段、所生危害等一切情狀，分別量處如
    主文所示之刑；並依森林法第52條規定，均併科所竊取森林
    副產物價值11萬9 千元之2 倍即23萬8 千元之罰金。
四、被告行為時，刑法第42條第2 項、第3 項規定：「易服勞役
    以1 元以上3 元以下折算1 日。但勞役期限不得逾6 個月。
    」（依修正前罰金罰鍰提高標準條例第2 條前段規定，就其
    原定數額提高為100 倍折算1 日，即以銀元100 元、200 元
    、300 元折算1 日）、「罰金總額折算逾6 個月之日數者，
    以罰金總額與6 個月之日數比例折算」，而95年7 月1 日修
    正公布施行之刑法第42條第3 項則規定：「易服勞役以新臺
    幣1 千元、2 千元或3 千元折算1 日。但勞役期限不得逾1
    年」。本件對被告2 人所科處之罰金刑，依行為時刑法之規
    定，因罰金總額折算已逾6 個月之日數，應以罰金總額與6
    個月之日數比例折算，亦即以銀元441 元（即新臺幣1323元
    ）折算1 日；依修正後刑法規定，應以新臺幣1 千元、2 千
    元或3 千元折算1 日，是比較修正前後之易服勞役折算標準
    ，以修正後之規定較有利於被告2 人，應依刑法第2 條第1
    項但書，適用修正後之刑法第42條第3 項前段規定，並參酌
    被告2 人犯罪情節、收入等一切情形，定其折算標準，而諭
    知本件易服勞役之折算標準。末查，扣案之開山刀1 把、刮
    刀3 把、頭燈2 個、手電筒2 支，均係被告甲○○所有且供
    被告2 人竊取本件牛樟菇、金線蓮所用之物，業據被告甲○
    ○於本院審理時供述明確（見本院95年10月17日審判筆錄）
    ，為供犯罪所用之物，應依刑法第38條第1 項第2 款規定宣
    告沒收。至扣案之鋸子2 把、斧頭1 把、迷彩背包1 個等物
    ，雖係被告甲○○所有，然非供本件犯罪所用或犯罪預備之
    物，亦據被告甲○○供明在卷（見同上審判筆錄），爰不予
    宣告沒收，併此敘明。
據上論斷，應依刑事訴訟法第273 條之1 第1 項、第284 條之1
、第299 條第1 項前段，森林法第52條第1 項第4 款、第6 款，
刑法第11條前段、第2 條第1 項但書、第28條、第42條第3 項前
段、第38條第1 項第2 款，判決如主文。
本案經檢察官丙○○到庭執行職務。
中    華    民    國    95    年    10    月    31    日
                      刑事第二庭    法  官  楊筑婷
以上正本證明與原本無異。
如不服本判決，應於收受送達後10日內向本院提出上訴書狀。
中    華    民    國    95    年    10    月    31    日
                                    書記官  林靜慧
附錄本案判決論罪科刑法條：
森林法第52條
竊取森林主、副產物而有左列情形之一者，處6 月以上5 年以下
有期徒刑，併科贓額2 倍以上5 倍以下罰金：
一  於保安林犯之者。
二  依機關之委託或其他契約，有保護森林義務之人犯之者。
三  於行使林產採取權時犯之者。
四  結夥二人以上或僱使他人犯之者。
五  以贓物為原料，製造木炭、松節油、其他物品或培植菇類者
    。
六  為搬運贓物，使用牲口、船舶、車輛，或有搬運造材之設備
    者。
七  掘採、毀壞、燒燬或隱蔽根株，以圖罪跡之湮滅者。
八  以贓物燃料，使用於礦物之採取，精製石灰、磚瓦或其他物
    品之製造者。
前項未遂犯罰之。
第1 項第5 款所製物品，以贓物論，沒收之。


司法院資訊處製作；財團法人民間司法改革基金會備份。
